【裁判字號】    90,上訴,2073
【裁判日期】    900815
【裁判案由】    毒品危害防制條例
【裁判全文】
臺灣高等法院刑事判決                            九十年度上訴字第二○七三號
    上  訴  人  臺灣桃園地方法院檢察署檢察官
    被      告  乙○○
    指定辯護人  本院甲○
右上訴人因被告違反毒品危害防制條例案件，不服臺灣桃園地方法院八十八年度訴字
第一五一八號，中華民國九十年二月二十六日第一審判決（起訴案號：臺灣桃園地方
法院檢察署八十八年度偵字第一三五八二號、一三七四七號，暨移送併辦案號：臺灣
桃園地方法院檢察署八十九年度偵字第八四○一號），提起上訴，本院判決如左：
    主  文
上訴駁回。
    理  由
一、公訴意旨略以：被告乙○○意圖販賣營利並基於概括之犯意，連續於民國八十八
    年一月初某日起，在不詳時地販賣販賣第二級毒品安非他命予丙○○，共計三、
    四次，每次新台幣（下同）一千至五千元不等之價格。復分別於八十八年七月初
    某日，在桃園縣大溪鎮崎頂農會前，以一包五千元之代價。同年七月中旬某日，
    在桃園縣大溪鎮大溪國中前，以一包二千元之價格，及同年七月二十二日晚上七
    時許，在桃園縣大溪鎮崎頂農會前，以一包三千元之價格，先後販賣第一級毒品
    海洛因予丁○○。嗣丁○○於八十八年七月二十三日晚上十一時三十分許，為警
    在桃園縣大溪鎮○○路、民權東路口查獲其非法持有海洛因一包（毛重零點二公
    克）等物，並據其供出毒品上源而查知上情，因認被告涉犯毒品危害防制條例第
    四條第一項之販賣第一級毒品及同條例第四條第二項之販賣第二級毒品罪嫌云云
    。
二、按事實之認定，應憑證據，如未發現相當證據，或證據不足以證明，自不能以推
    測或擬制之方法，以為裁判基礎；倘積極證據不足為不利於被告事實之認定，即
    應為有利於被告之認定，更不必有何有利之證據，最高法院著有四十年臺上字第
    八十六號、三十年臺上字第八一六號判例可參。又按利用非共同被告之共犯之自
    白或其他不利於己之陳述，為認定被告犯罪之證據，不特與利用被告自己之自白
    作為其犯罪之證明同有自白虛偽性之危險，亦不免有嫁禍於被告而為虛偽供述之
    危險。故就刑事訴訟法第一百五十六條第二項之立法意旨觀之，非共同被告之共
    犯之自白或其他不利於己之陳述，固得作為認定被告犯罪之證據，但不得作為有
    罪判決之唯一證據，仍應調查其他必要之證據，以察其是否與事實相符，亦即仍
    須有補強證據以擔保該共犯自白之真實性，始得採為斷罪之依據，並非絕對可由
    法院自由判斷該共犯之自白或不利於己之陳述之證明力。若不為調查，而專憑此
    項供述據為被告犯罪事實之認定，即與上開規定有違。矧修正前肅清煙毒條例第
    十三條規定：供出煙毒來源，因而破獲者，得減輕其刑。則販賣、施用或持有毒
    品之人，如供出毒品之來源因而破獲者，既得藉以邀求寬典減輕其刑，為擔保其
    所為不利於對向共犯之陳述之真實性，尤應有足以令人確信其陳述為真實之補強
    證據。此所謂共犯，包括任意共犯及必要共犯（含對向犯罪之共犯）；所謂補強
    證據，則指除該自白或不利於己之陳述本身之外，其他足以證明自白之犯罪事實
    確具有相當程度真實性之證據而言，雖所補強者，非以事實之全部為必要，但亦
    須因補強證據與自白之相互利用，足使犯罪事實獲得確信者，始足當之（最高法
    院九十年度台上字第三號判決足資參照）。
三、本件公訴人認被告涉有販賣第一級毒品海洛因及第二級毒品安非他命罪嫌，無非
  以證人丁○○、丙○○在警訊中之供述資為論據。惟訊據被告乙○○堅決否認涉
    有前開犯行，辯稱：伊從未販賣海洛因予丁○○，亦未販賣安非他命予丙○○等
    語。經查：
  (一)證人丙○○於八十八年九月一日警訊中固供述向乙○○買安非他命約三、四次，
    約一千元至五千元左右等語（見偵字第一三七四七號卷第二十七頁反面），籠統
    指出被告販賣安非他命，桃園縣警察局大溪分局因而移送，經臺灣桃園地方法院
    檢察署發回桃園縣警察局大溪分局補足證據，經警於八十九年二月十六日前往臺
    灣桃園監獄借訊證人丙○○，其供稱：「時間很久不能確定，是在八十八年九月
    一日我被警方查獲之前，因數量只有一點，所以未去詳記，是我到他家向他購買
    」等語（見偵字第八四○一號卷第三頁反面），惟其於同日同份筆錄卻又供稱：
    「（為何你在八十八年九月一日向警方供稱江、簡二人販賣毒品給你，你現供稱
    僅提供，作何解釋？）他們當時僅提供毒品給我，並無向我拿錢，因為警方當時
    向我詢問毒品來源，因與他們較熟悉，所以一時緊張，所以說是他們」等語（見
    前開卷第四頁正面），足見證人丙○○所供前後不一，已難遽信。而證人丙○○
    於原審及本院審理時一再否認有向被告購買第二級毒品安非他命（見原審卷第二
    ○四頁反面、本院九十年七月二十三日訊問筆錄），證人即丙○○之兄羅紋星於
    警訊中亦證稱：丙○○不曾告知其毒品來源等語（見偵字第八四○一號卷第五頁
    反面），足見本案僅丙○○一人指證向被告購買毒品安非他命，而無其他佐證。
    且本件被告並未為警搜扣得任何有關販賣安非他命有關之磅秤、分裝袋、瓢勺、
    帳冊等物，而丙○○在警訊中所為之供述，除提及金額及次數外，對交易之聯絡
    方式、交易時間、付款方法等重要情節，均隻字未提，再參以其當時自身陷於吸
    用安非他命之罪行，並無證據證明其陳述與事實相符，自不得以其有瑕疵之單一
    指述，遽為被告不利之認定。
  (二)證人丁○○固於警訊時供述於八十八年七月初某日，在桃園縣大溪鎮崎頂農會前
    ，以一包五千元之代價；同年七月中旬某日，在桃園縣大溪鎮大溪國中前，以一
    包二千元之價格，及同年七月二十二日晚上七時許，在桃園縣大溪鎮崎頂農會前
    ，以一包三千元之價格，向乙○○先後購買毒品海洛因等情（見偵字一三五八二
    號卷第十一頁），惟警方初訊時即問：「你毒品來源？若供出上源，因而查獲者
    可減輕刑責？」（見同上卷第十頁反面），證人始供出向被告購買毒品，可見證
    人丁○○於警局所為指述於己有利，此項供述，尤須其他佐證，以資檢驗其真實
    性。惟其於原審迄本院調查時，即一再否認曾向被告購買海洛因，並改稱海洛因
    係向綽號「呂大興」者購買等語（見原審卷第一○四頁、本院九十年七月二十三
    日訊問筆錄），前後所供即不一；且被告於八十八年八月二十六日為警傳訊時所
    採集之尿液，經送檢驗結果，亦未檢出鴉片反應，有臺灣檢驗科技股份有限公司
    濫用藥物尿液檢驗報告在卷可稽（見偵字一三五八二號偵查卷第三十六頁），顯
    然被告並未施用毒品海洛因，亦無證據證明其曾持有毒品海洛因並販賣與丁○○
    ，其餘復無其他積極事證，以資佐證被告販賣海洛因犯行，尚難僅憑證人丁○○
    個人之單一有瑕疵之指述，即認被告犯有公訴人所指之販賣第一級毒品罪嫌。
四、綜上所述，證人之指述均有瑕疵，不足為據，此外，復查無其他積極事證足資證
    明被告確有公訴人所指之犯行，其犯罪不能證明，原審基此諭知被告無罪，核無
    不合，公訴人上訴猶執詞指摘原判決不當，非有理由，應予駁回。
五、移送併辦被告販賣安非他命與丙○○部分（臺灣桃園地方法院檢察署八十九年度
    偵字第八四○一號），與本案屬同一事實，本院自得併予審酌。
據上論斷，應依刑事訴訟法第三百六十八條，判決如主文。
本案經檢察官陳文禮到庭執行職務。
中      華      民      國     九十     年      八      月     十五     日
                              臺灣高等法院刑事第五庭
                                  審判長法  官  曾  德  水
                                        法  官  林  立  華
                                        法  官  楊  貴  雄
右正本證明與原本無異。
如不服本判決應於收受送達後十日內向本院提出上訴書狀，其未敘述上訴之理由者並
得於提起上訴後十日內向本院補提理由書（均須按他造當事人之人數附繕本）。
                                        書記官  林  淑  貞
中      華      民      國     九十     年      八      月     十六     日


司法院資訊處製作；財團法人民間司法改革基金會備份。
